【裁判字號】    89,抗,840
【裁判日期】    891013
【裁判案由】    聲請撤銷停止審判
【裁判全文】
臺灣高等法院臺中分院刑事裁定                      八十九年度抗字第八四號
    抗  告  人
    即  自訴人  乙○○
                丁○○
    被      告  丙○○
                甲○○
右列抗告人，因被告背信案件，經原審裁定停止審判，聲請撤銷停止審判之裁定，不
服臺灣臺中地方法院，中華民國八十九年十月十三日裁定（八十九年度聲字第四二七
四號），提起抗告，本院裁定如左：
    主  文
原裁定撤銷，發回臺灣臺中地方法院。
    理  由
一、本件抗告意旨略以：犯罪是否成立或刑罰應免除，以民事法律關係為斷，而民事
    己經起訴者，刑事審判應否停止，刑事法院原審審酌之權，如併就民事法律關係
    自行審認，以為刑事判決之基礎，不停止刑事審判之程序，亦為法之所許。抗告
    人所提起關於被告丙○○之背信自訴，於原審八十八年重訴字第一０號給付價金
    事件，代書陳阿耀已出庭作證，且為該民事判決所確認，而刑法第三百五十六條
    之損害債權，係包含假執行之判決在內，故被告二人上開犯行，至為灼然。又被
    告丙○○竊盜等犯行，自訴狀已證述甚詳，且原審另案之八十九年重訴字第三三
    五號民事事件，與該背信刑案無關，是原審裁定停止審判，自有未合，請撤銷原
    裁定，繼續審理本案云云。
二、本院經查，原審裁定略以「抗告人即聲請人乙○○、丁○○以本院八十九年度自
    字第六五０號自訴相對人丙○○、甲○○涉犯刑法背信、損害債權、毀損、妨害
    自由、竊占、竊盜等罪嫌，皆肇因於雙方就坐落台中縣豐原市○○段三九九之九
    及同段三九九之一七地號及其上建物建號二一六一號、門牌號碼台中縣豐原市○○里○○街五十五號五層建物（下簡稱系爭不動產）之買賣糾紛，而聲請人乙○○就系爭不動產之買賣價金部分，業以本院八十八年度重訴第十號訴請相對人丙○○給付買賣價金，並經本院判決後，上訴於台灣高等法院台中分院（八十九年
    度上字第一二三號）審理中。另相對人甲○○亦就系爭不動產以本院八十九度重
    訴字第三三五號訴請聲請人乙○○、丁○○清償債務審理中，此經本院調閱上開
    卷宗，審閱無誤，且上開民事法律關係影響本件刑案，為避免民、刑事案件認定
    歧異，自應裁定停止刑案」云云，而認本件聲請人聲請撤銷該停止審判之裁定，
    亦於法無據，自應駁回其聲請，固非無見。
三、惟查，依自訴人所提自訴狀（八十九年八月三日繫屬於原審），及卷內所附原審
    八十八年度重訴字第一０號民事判決所載，被告丙○○係自訴人乙○○之叔父，
    雙方之口頭買賣關係，係成立於七十八年十二月間，該買賣標的物並於七十九年
    二月間移轉登記予丙○○，自訴人於八十六年間受領其中部分之價金四百多萬元
    ，民事判決後，被告丙○○與被告甲○○，藉故清償一千萬元，而將抵押權名義
    人（原為豐原市農會）於八十八年十二月三十一日變更為甲○○名義，如果該事
    實無訛，則自訴人既與丙○○係三親等旁系血親，其指稱背信之情節，是否於提
    起本件民事訴訟時，尚未知悉，或於一審勝訴時，猶未能知悉，甚且於八十八年
    十二月三十一日變更抵押權人時，猶未能知悉被告丙○○有背信之犯嫌，在在可
    疑，則依刑法第三百二十四條、第三百四十三條，刑事訴訟法第三百三十七條之
    規定，本件背信之告訴，是否未逾告訴期間之六個月，自屬可疑。又依刑事訴訟
    法第三百二十二條之規定，如已不得告訴，自不得提起自訴，是本件自訴之背信
    犯嫌是否有上開情事，未據原審於駁回自訴人之聲請時，詳細說明，自難認上開
    裁定之依憑，堪予採取。
四、再者，自訴人指稱被告丙○○受其委任，因而指稱其背信乙節，固據證人陳阿耀
    於民事訴訟中作證在卷，但雙方間有買賣關係存在，並非必然有委任關係，自訴
    人此外別無其他舉證，則被告丙○○提起該民事事件之上訴如獲改判勝訴時，雖
    堪認定雙方無買賣關係，如未獲勝訴而敗訴確定時，是否當然可認定其就該價金
    餘額之給付，必然有受委任關係，仍屬有疑，質言之，依本案自訴案情，是否全
    然必須待該民事訴訟之結果，以為審判前提，而刑事庭完全不能獨立認定，容有
    研求之空間（參見最高法院八十七年台上字第一四九三號判決意旨），此外，其
    他損害債權等罪名，其犯罪時間與該背信明顯有別，是否亦應一併受背信罪之影
    響，更有可疑，尤其與甲○○所提起原審八十九年重訴字第三三五號民事訴訟，
    有何必要之關連，未據原審加以說明。是原審裁定停止審判之裁定，既認係訴訟
    程序之裁定，當事人不得抗告，則原審於裁定停止時，自應詳細說明該兩案與本
    案之何罪名，有何必要之前提，以便該兩案之民事訴訟如有結果時，當事人或接
    辦之法官可查明而繼續進行本案之審理，但原審裁定停止審判之裁定，並未詳細
    載明緣由，於抗告人請求撤銷該停止審理之裁定而繼續審理時，亦未說明其駁回
    之詳細理由，依上所述，自有未合。又自訴人所稱被告丙○○係其叔父乙節，是
    否屬實，原審應予查明，如非事實，則該案如有裁定停止審判必要，是否仍應以
    原審八十八年重訴第一０號、八十九年重訴字第三三五號事件之一案或兩案之審
    理之結果為必要，亦應於裁定中明確載明。抗告意旨執上開理由，指摘原裁定不
    當，非無理由，應由本院將原裁定撤銷，並發回原審，本於確信見解，另為適法
    准駁之裁定，以期詳實。
據上論結，應依刑事訴訟法第四百十三條，裁定如主文。
中      華      民      國    八十九      年    十一      月    十四    日
                              臺灣高等法院臺中分院刑事第二庭
              審判長法  官  羅  禮  政
                                          法  官  陳  欣  安
                                          法  官  蔡  聰  明
右正本證明與原本無異。
不得再抗告。
                                          書記官    瑞  芳
中      華      民      國    八十九      年    十一      月    十五    日
                                                                        Ｋ


司法院資訊處製作；財團法人民間司法改革基金會備份。
